臺灣臺南地方法院刑事判決　　　　　　　　　　　　　九十三年度交訴字第九二號
　　公　訴　人　臺灣台南地方法院檢察署檢察官
　　被　　　告　丁○○○
　　輔　佐　人
　　即被告之子　丙○○
右列被告因公共危險案件，經檢察官提起公訴（九十三年度偵字第四七六○號），本
院判決如左：
    主  文
丁○○○駕駛動力交通工具肇事，致人傷而逃逸，處有期徒刑陸月，如易科罰金，以
參佰元折算壹日，緩刑貳年。
    事  實
一、丁○○○於民國九十二年十二月十七日上午八時許，駕駛車牌號碼七Ｍ─三○一
    八號自小客車，沿台南市○○街八十七巷由東往西方向行駛，途經該巷一七一弄
    與鐵路平交道口前停等平交道後，起駛滑行時，適有戊○○騎乘車牌號碼ＶＨＪ
    ─五五九號輕機車，亦沿台南市○○街八十七巷由東向西方向騎駛，而違規在該
    巷一七一弄（雙線道）之西向東車道（即在丁○○○自小客車車頭左前方處）停
    等平交道，丁○○○起駛時未及注意，致所駕駛之上開自小客車左前側保險桿處
    擦撞同向在前停等之戊○○所騎乘機車之右後排氣管外緣，戊○○因而人車倒地
    ，受有「左肘、左足踝挫傷合併開放性傷口」等傷害（過失傷害部分，業經檢察
    官不起訴處分確定）。丁○○○明知駕駛自小客車肇事致人受傷，不僅未停車照
    料傷者及留置現場等待警方前往處理，竟基於肇事逃逸之犯意，隨即駕駛該自小
    客車逃離現場。嗣經警據報並依路人提供肇事車輛之車牌號碼，始循線查獲。
二、案經台南市警察局第五分局報請台灣台南地方法院檢察署檢察官偵查起訴。
    理  由
一、訊據被告丁○○○矢口否認右揭犯行，辯稱：伊並無與戊○○的機車發生擦撞，
    當時伊自小客車尚未起駛，戊○○的機車即在伊左前方倒下，因伊認為自己並無
    肇事，且當時已有人將戊○○人車扶到路旁照料，傷者已無任何危險，所以伊才
    未下車查看即離開現場云云。惟查：
  (一)證人即被害人戊○○於警訊及偵查時已證述：當時伊在鐵路平交道前停等火車後
    起駛時，與同向後方被告所駕駛車牌號碼七Ｍ─三○一八號自小客車發生擦撞，
    造成伊人車倒地並受有傷害，而被告於肇事後並未下車，亦未留下任何資料，即
    駕車離開等語。而證人即目擊車禍過程之甲○○於警訊、偵查及本院審理時也結
    證稱：當時伊亦在現場停等平交道，伊係騎機車緊接停在被害人機車的後面，而
    於火車通過後，被告自小客即起駛滑行，伊見被告自小客車左前保險桿處擦撞到
    被害人機車右後排氣管，致被害人人車往左傾倒，伊見狀並當時被害人機車擋住
    後方的機車，即停下機車扶起被害人及機車到路旁，而於伊牽機車到路旁時即見
    被告自小客車逕行離去，又於車禍發生當時，被告自小客車有先停下來，但並無
    下車，後來被告就走了，且當時伊並無去找被告，至於是否有人去找被告伊就不
    清楚等語，以證人甲○○與被告及被害人均素不相識，亦無嫌隙，衡情本無設詞
    誣陷被告之理，而被害人戊○○確因本件車禍事故致受有上開傷害，有診斷證明
    書一紙在卷可證，且有道路交通事故現場圖、道路交通事故調查報告表(一)、(二)、
    案發當時錄影監視器翻拍照片二十七張、及現場暨車損照片二十五張等附卷可稽
    。又觀之前開被告自小客車及被害人機車之車損照片，被告自小客車左前保險桿
    處及被害人機車排氣管處，確均有擦撞痕跡，經交互比對二車之擦撞痕跡相符，
    此有卷附車損照片附卷可查。參以被告於偵查時陳稱：「他（被害人）車是停在
    我前面」、「在火車過後，我將車子的煞車放開，準備踩油門時，就發現戊○○
    人車倒地」、「（問：你開的車子是何類車子？）是自排車」、「（問：你停車
    時是排在何擋？）我只是踩剎車，檔位是打在行進檔」等語，足徵被告係於火車
    通過後即將煞車放開，而於起駛滑行時，其所駕駛之自小客車左前側保險桿處擦
    撞同向在前停等之被害人機車右後排氣管甚明。是證人甲○○之證詞內容與客觀
    事證均符合，應係事實。從而，於九十二年十二月十七日上午八時許，被告駕駛
    車牌號碼七Ｍ─三○一八號自小客車，在台南市○○街八十七巷一七一弄與鐵路
    平交道口前停等平交道後，於起駛滑行時，被告自小客車左前保險桿處擦撞被害
    人戊○○所騎乘機車之排氣管，致被害人人車倒地，而受有「左肘、左足踝挫傷
    合併開放性傷口」等傷害乙節，應堪認定。是被告辯稱：伊並無與戊○○的機車
    發生擦撞，當時伊自小客車尚未起駛，戊○○的機車即在伊左前方倒下云云，顯
    係事後卸責之詞，尚難採信。
  (二)被告於警訊及本院審理時辯稱：被害人機車倒地後，有位男士來告訴伊，說伊撞
    到人，而伊只是個婦人，當時很害怕可能是詐騙集團的假車禍，即明白表示並無
    肇事，且對該男子稱「不要亂講話，我車尚起步，我沒有撞到人」云云，又被告
    於警訊時也陳稱：當時伊自小客車尚未起駛時，即見被害人機車在伊左前方倒下
    ，伊等候很多路人將被害人人車扶起後，就駕車回家云云。縱被告陳述屬實，亦
    足見被告當時已知其駕駛之自小客車「非常有可能」已肇事，致被害人人車倒地
    並受有傷害，以當時汽機車擁擠情形，各車一開始起動，必有所知覺，況有人直
    接告訴被告已撞到人，被告已知情後，更應下車查看。若如被告所言，係因害怕
    此為詐騙集團之假車禍，才未下車等情，則被告理應停車並下車查看相關跡證，
    及詢問附近之人證，並即報警處理，以為保障自身之權益，焉會僅一昧否認為肇
    事者，而未下車保存相關事證，亦未報警處理，即逕行駕車離開現場？是被告辯
    稱：當時害怕可能是詐騙集團所製造之假車禍云云，應屬事後推諉之詞，不足採
    信。從而，被告顯係於駕車肇事後，為規避其駕車肇事責任，不僅未停車照料傷
    者及留置現場等待警方前往處理，反隨即駕駛該自小客車逃離現場之事實，堪予
    認定。又按刑法第一百八十五條之四之駕車肇事逃逸罪，以處罰肇事後逃逸之駕
    駛人為目的，俾促使駕駛人於肇事後能對被害人即時救護，以減少死傷，是該罪
    之成立祇以行為人有駕駛動力交通工具肇事，致人死傷而逃逸之事實為已足，至
    行為人之肇事有否過失，則非所問（參見最高法院八十八年度台上字第七三九六
    號、八十九年度台上字第七六二二號判決）。而本件被告駕駛上開自小客車與被
    害人機車發生車禍事故，致被害人受有如上之傷害後，隨即駕駛該自小客車逃離
    現場等情，已如前述，是縱認本件被告就本件車禍事故並無過失，究未能據此解
    免被告前開駕駛動力交通工具肇事，致人死傷而逃逸之責。綜上，本件事證明確
    ，被告上開駕車肇事逃逸犯行，實堪認定。
二、核被告丁○○○所為，係犯刑法第一百八十五條之四之駕車肇事逃逸罪。爰審酌
    被告之無不良品行，肇事後不僅未救護傷者，反駕車逃逸，誠屬不該，惟念及被
    害人事後已就過失傷害部分撤回告訴，並本件不再追究而請依法處理，被害人所
    受傷害尚屬輕徵，及本件車禍事故係發生在人車擁擠之平交道前，發生之經過情
    形，及犯後態度等一切情狀，量處如主文所示之刑，並諭知易科罰金之折算標準
    ，以資懲儆。又被告前未曾受有期徒刑以上刑之宣告，有台灣台南地方法院檢察
    署刑案資料查註紀錄表及台灣高等法院被告全國前案紀錄表可按，因一時失慮，
    致罹刑典，經此偵審程序及刑之宣告，當知警惕，諒無再犯之虞，本院認前開所
    宣告之刑，以暫不執行為適當，並宣告緩刑二年，以啟自新。
據上論斷，應依刑事訴訟法第二百九十九條第一項前段，刑法第一百八十五條之四、
第四十一條第一項前段、第七十四條第一款，罰金罰鍰提高標準條例第二條，判決如
主文。
本案經檢察官乙○○到庭執行職務。
中      華      民      國      九十三    年    十一    月    二十五    日
                                臺灣臺南地方法院交通庭
                                  審判長法  官  宋明中
                                        法  官  王慧娟
                                        法  官  洪榮家
右正本證明與原本無異。
如不服本判決，應於判決送達後十日內，向本院提出上訴狀（應附繕本）。
                                        書記官  陳志德
中      華      民      國      九十三    年    十一    月    二十五    日
附錄本案論罪科刑法條全文：
刑法第一百八十五條之四：
駕駛動力交通工具肇事，致人死傷而逃逸者，處六月以上五年以下有期徒刑。
